【裁判字號】    90,易,1423
【裁判日期】    900518
【裁判案由】    電子遊戲場業管理條例
【裁判全文】
臺灣高雄地方法院刑事判決                          九十年度易字第一四二三號
    公  訴  人  臺灣高雄地方法院檢察署檢察官
    被      告  甲○○
右列被告因違反電子遊戲場業管理條例案件，經檢察官聲請簡易判決處刑（九十年度
偵字第一七七一號），經本院簡易庭認為不宜，移由本院改依通常程序審理，本院判
決如左：
    主  文
甲○○違反未依電子遊戲場業管理條例規定辦理營利事業登記者，不得經營電子遊戲
場業之規定，處拘役伍拾玖日，如易科罰金以參佰元折算壹日。
「娃娃機」貳拾台、「黑白郎君」壹台、「ＬＵＣＫＹ  ＳＴＡＲ」壹台、「水果大
餐」貳台、「滿貫大亨」壹台、「不倒翁」壹台、「賽馬」壹台、「超世紀賓果」壹
台，均沒收。
    事  實
一、甲○○明知經營電子遊戲場業，須依電子遊戲場業管理條例相關規定辦理營利事
    業登記，竟未向主管機關高雄市政府辦理營利事業登記，自民國八十九年十一月
    二十五日，以高雄市苓雅區○○○路一一八號「冠群商行」前騎樓地為營業場所
    ，擺設會產生聲光影像、圖案、動作之娛樂類電子遊戲機「娃娃機」二十台、「
    黑白郎君」一台、「ＬＵＣＫＹ  ＳＴＡＲ」一台、「水果大餐」二台、「滿貫
    大亨」一台、「不倒翁」一台、「賽馬」一台、「超世紀賓果」一台（均無退幣
    孔），供不特定之消費者以每次投入新台幣（下同）十元之方式消費把玩，而經
    營電子遊戲場業。嗣於八十九年十二月十八日下午八時許，為警於上址當場查獲
    。
二、案經高雄市政府函送臺灣高雄地方法院檢察署檢察官偵查後聲請簡易判決處刑。
    理  由
一、訊據被告甲○○固坦承自八十九年十一月二十五日起至八十九年十二月十八日止
    ，在高雄市苓雅區○○○路一一八號前騎樓地，擺設「娃娃機」二十台、「黑白
    郎君」一台、「ＬＵＣＫＹ  ＳＴＡＲ」一台、「水果大餐」二台、「滿貫大亨
    」一台、「不倒翁」一台、「賽馬」一台、「超世紀賓果」一台之事實；惟矢口
    否認有何違反電子遊戲場業管理條例之犯行，辯稱：伊擺設在該處的電子遊戲機
    都是要出售的，只有供有意思購買的人試機，並沒有供一般人打玩云云。
二、經查，被告自八十九年十一月二十五日起至八十九年十二月十八日止，在高雄市
    苓雅區○○○路一一八號前騎樓地，擺設「娃娃機」二十台、「黑白郎君」一台
    、「ＬＵＣＫＹ  ＳＴＡＲ」一台、「水果大餐」二台、「滿貫大亨」一台、「
    不倒翁」一台、「賽馬」一台、「超世紀賓果」一台一情，為被告所自承，並有
    高雄市政府警察局苓雅分局臨檢紀錄表附卷可稽；被告雖以前詞置辯，然證人乙
    ○○證稱：「（你看到時機台是否均有插電？）有。」、「（機台前是否均有放
    置椅子？）機台前象徵性只放了二張椅子，另外在附近有擺了十張圓凳子疊在一
    起。」（見本院九十年五月四日訊問筆錄），被告亦供稱：「（二十八台均有插
    電嗎？）有的有，有的沒有，是客戶參觀我們才插電讓他們看功能。」等語（見
    本院九十年四月二十六日訊問筆錄），倘如被告所言，插電係為供有意選購電子
    遊戲機之人觀看機台之功能，查獲當日既無人於該處試打或觀看機台，被告何需
    將擺設於該處之電子遊戲機插電，輔以證人鄭泳太之證言，足見被告平日即有將
    擺設於上開處所之電子遊戲機插電之情形。又被告擺設於上開處所之電子遊戲機
    高達二十八台，其中「娃娃機」有二十台，「黑白郎君」、「ＬＵＣＫＹ  ＳＴ
    ＡＲ」、「滿貫大亨」、「不倒翁」、「賽馬」、「超世紀賓果」各一台，「水
    果大餐」二台，有高雄市政府警察局苓雅分局臨檢紀錄表可參，衡情，倘被告將
    上開電子遊戲機擺設於該處之目的即在吸引客戶上門購買，被告大可僅就不同類
    型之機台各提供一台以便客戶選購，何需就同一種類之電子遊戲機擺設高達二十
    台之數量於該地；況且，機械之折舊將影響其可出售之價額，被告將電子遊戲機
    長期擺設於室外，顯然將加速其折舊之速度，對可出售之價格自有極大之負面影
    響，是若被告真係意在出售電子遊戲機，實無將之全數置於騎樓下之理，被告所
    辯，顯與常情有悖；輔以被告置於該處之電子遊戲機均有插電，附近並擺設有座
    椅，顯已置於隨時可供人打玩之情狀，被告又無二十四小時派人於該地看守，禁
    止無意購買電子遊戲機之人打玩該等電子遊戲機，於此等乏人看管之情形下，縱
    被告確有於電子遊戲機台上標示「出售機台」之字樣，亦僅為被告規避刑責之手
    段而已，其擺設電子遊戲機之目的即係在供人打玩甚明。再者，所謂「選物販賣
    機」，係以選物之原理來販賣各種小額糖果、玩具、娃娃、禮品等，採用對等價
    格取物方式，消費者需按產品標示金額購買，才可啟動選物，且一定會選到產品
    方可停止，如未取到物品，消費者可繼續操作，直至物品取出，無需再次投幣；
    其機台未具聲光影像、圖案，無任何倍率或射倖性娛樂行為，僅供自助選物販賣
    之用，故應歸屬自動販賣機，非屬電子遊戲機；惟超商內所擺設如係「娃娃機」
    、「精品機」等機具，仍屬於電子遊戲機之範疇，此有經濟部八十九年六月五日
    經（八九）商字第八九二一五五號函及經濟部八十八年三月二十三日經（八
    八）商字第八八二五六六號函各一份存卷可參，而被告對所擺設名為「選物
    販賣機」之機台即為娃娃機一節並不加否認（見本院九十年四月二十六日訊問筆
    錄），是該等機台亦屬電子遊戲機無誤，併予敘明。被告所辯，均無可採。事證
    明確，被告犯行洵堪認定。
三、按電子遊戲場業管理條例第十一條第一項規定，電子遊戲場業於申請營利事業登
    記時，除應依相關法令辦理外，應向直轄巿、縣（巿）主管機關申請核發營利事
    業登記證及營業級別證，並辦理下列事項之登記：一營業級別、二機具類別、三
    營業場所管理人、四營業場所之地址。故設置以電腦方式操縱，產生或顯示聲光
    影像、圖案、動作之電子遊戲機，供不特定人為益智或娛樂類遊戲之營利事業（
    同條例第三條、第四條參照），應依前開規定辦理營利事業登記，未依該條例辦
    理營利事業登記者，依同條例第十五條之規定，即不得經營電子場業。又按電子
    遊戲場業管理條例第十五條雖僅規定：「未依本條例規定辦理營利事業登記者，
    不得經營電子遊戲場業」，惟對照同條例第十六條「非電子遊戲場業之其他營利
    事業，不得就其營業場所，供『他人』設置電子遊戲機營業」之規定，顯見具有
    較高違法性之「非電子遊戲場業之其他營利事業，未經許可『自行』設置電子遊
    戲機營業」，亦應不在容許之列，而同受該條例第十五條規範。是以不論非電子
    遊戲場業之其他營利事業之規模大小，或是否以擺設電子遊戲機供不特人打玩為
    其主要營業項目，均非所問，此觀該條例第十五條規定之立法意旨係「為健全電
    子遊戲場之營業秩序」自明。因而，任何人未依該條例規定辦理電子遊戲場業之
    營利事業登記者，除不得經營電子遊戲場業外，亦不得在騎樓、走道、寺廟、補
    習班等場所，自行設置電子遊戲機營業，此不啻為電子遊戲場業管理條例第十五
    條之規定所欲揭櫫之真正意旨，經濟部八十九年三月七日經（八九）商字第八九
    ○○五五二一號函亦同此認定。是核被告甲○○所為，係違反電子遊戲場業管理
    條例第十五條之未經辦理營利事業登記而擅自經營電子遊戲場業之規定，應依同
    法第二十二條之規定處斷。爰審酌被告為圖小利，未經向主管機關申請營利事業
    登記，即擅自經營電子遊戲場業，且擺設之機台數量高達二十八台，規模非小等
    一切情狀，量處如主文所示之刑；又按刑法第四十一條已於九十年一月十日經總
    統公布施行，並於同年月十二日生效，該條規定：「犯最重本刑為五年以下有期
    徒刑之刑之罪，而受六個月以下有期徒刑或拘役之宣告，因身體、教育、職業、
    家庭之關係或其他正當事由，執行顯有困難者，得以一元以上三元以下折算一日
    ，易科罰金。但確因不執行所宣告之刑，難收矯正之效，或難以維持法秩序者，
    不在此限。」、「併合處罰之數罪，均有前項情形，其應執行之刑逾六月者，亦
    同」，被告所犯違反電子遊戲場業管理條例之罪，係三年以下有期徒刑之罪，且
    科處六個月以下有期徒刑，被告犯罪時間雖在上開條文修正生效前，然依刑法第
    二條第一項前段規定，行為後法律有變更者，原則上適用裁判時之法律，復經新
    舊法比較結果，新修正之條文對於易科罰金之條件有利於行為人，故依刑法第二
    條第一項前段規定，被告所宣告之刑，應依新修正之刑法第四十一條第一項規定
    ，諭知如易科罰金之折算標準。至「娃娃機」二十台、「黑白郎君」一台、「Ｌ
    ＵＣＫＹ  ＳＴＡＲ」一台、「水果大餐」二台、「滿貫大亨」一台、「不倒翁
    」一台、「賽馬」一台、「超世紀賓果」一台均為被告所有，業經被告供承在卷
    ，且為供犯罪所用之物，應依刑法第三十八條第一項第二款宣告沒收。
據上論斷，應依刑事訴訟法第四百五十二條、第二百九十九條第一項前段，電子遊戲
場業管理條例第十五條、第二十二條，刑法第二條第一項前段、第十一條前段、修正
後第四十一條第一項、第三十八條第一項第二款，罰金罰鍰提高標準條例第二條，判
決如主文。
中      華      民      國      九十      年      五      月    十八    日
                                  臺灣高雄地方法院刑事第七庭
                                      法  官    曾  淑  娟
右正本證明與原本無異。
如不服本判決，應於判決送達後十日內，向本院提出上訴狀。
                                      書記官    陳  恩  如
中      華      民      國    九十      年      五      月    二十一  日
附錄本判決論罪之法條：
電子遊戲場業管理條例第十五條：
未依本條例規定辦理營業事業登記者，不得經營電子遊戲場業。
電子遊戲場業管理條例第二十二條：
違反第十五條規定者，處行為人一年以下有期徒刑、拘役或科或併科新台幣五十萬元
以上二百五十萬元以下罰金。


司法院資訊處製作；財團法人民間司法改革基金會備份。
